臺灣臺中地方法院刑事判決　　　　　　　94年度訴字第2120號
公　訴　人　臺灣臺中地方法院檢察署檢察官
被　　　告　辛○○
指定辯護人　本院公設辯護人戊○○
上列被告因偽造有價證券等案件，經檢察官提起公訴（94年度偵
緝字第536號），本院判決如下：
    主    文
辛○○無罪。
    理    由
一、公訴意旨如後附起訴書所載。
二、按犯罪事實應依證據認定之，無證據不得認定犯罪事實，又
    不能證明被告犯罪者，應諭知無罪之判決，刑事訴訟法第15
    4條第2項、第301條第1項分別定有明文。次按告訴人之告訴
    ，係以使被告受刑事訴追為目的，是其陳述是否與事實相符
    ，自應調查其他證據以資審認，且認定不利於被告之事實，
    須依積極證據，茍積極證據不足為不利於被告事實之認定時
    ，即應為有利於被告之認定，更不必有何有利之證據，最高
    法院52年台上字第1300號、30年度上字第816號判例參照。
三、本件公訴人認被告涉犯刑法竊盜及偽造有價證券之罪嫌，無
    非係以告訴人丙○○之指訴，證人甲○○之證述，卷
    附票號SL0000000、SL0000000兩張支票之影本及退票理由單
    等為其依據。然本院訊之被告辛○○，其固坦承在該二張支
    票上填寫發票日、金額並交給日盛國際商業銀行（下簡稱日
    盛銀行）之事實，惟否認有竊取起訴書所載該三張支票及予
    以偽造行使之行為，辯稱：甲○○係采其旅行社之總經理及
    實際負責人，與采其旅行社之名義負責人丙○○為男女朋友
    關係，伊則掛名為采其旅行社之經理，民國92年間，因甲○○欲向日盛銀行辦理汽車抵押貸款，但本身債信有問題，遂
    請伊出名擔任借款人，又因日盛銀行要求保證人必須有不動
    產，而剛好伊友人丁○○有房子要脫手，委伊辦理而將該房
    子之所有權狀及其身分證影本等資料交給伊，甲○○也知道
    此情，乃由甲○○假冒丁○○之身分擔任保證人，本件所貸
    得之款項，全部由甲○○拿去，故分期款也是由甲○○負責
    繳納，甲○○為繳納分期款，於93年3月22日上午11時許，
    拿了五張已蓋好發票人丙○○印章之空白支票給伊，票號分
    別為SL0000000、SL0000000、SL0000000、SL0000000、SL00
    00000，付款人均為第七商業銀行崇德分行，帳號均為3039
    號，伊以為甲○○取得該五張支票有經過丙○○之同意，遂
    於同日下午1時許，持該五張空白支票至日盛銀行，確定分
    期款應繳納金額後，當場在票號SL0000000、SL0000000、SL
    0000000、SL00000000張支票上填寫日期及金額，寫完後即
    交給承辦人員庚○○，另票號SL0000000之支票，因金額尚
    無法確定，故未使用，伊乃拿回去還給甲○○等語。
四、經查，(一)告訴人丙○○於93年7月19日在警詢中陳稱：「我
    的支票於93年6月7日15時30分，在臺中市○區○○○街1段
    142號5樓之1遭竊」，其填寫之遺失票據申報書上亦載「票
    號SL0000000支票之遺失日期、地點，為93年6月7日、華美
    西街1段142號5樓之1」（參第2282號偵卷第7、9頁），其於
    94年4月21日在檢察官偵訊中復稱：「一共失竊三張支票，
    92到94，過了93及94」（參第536號偵緝卷第25頁筆錄），
    起訴書據而載：「辛○○於93年6月7日竊取丙○○所有票號
    SL0000000、SL0000000、SL0000000三張空白支票」。惟
    證人即日盛銀行職員庚○○於94年10月13日在本院結證稱：
    「（問：你認識在庭被告辛○○？）他是我們的借款戶」、
    「（問：他跟你們借什麼款？）中古車的貸款」、「（問：
    他跟你們借款的經過及繳款過程請陳述？）他是92年9月18
    日來我們公司申辦一筆新臺幣（下同）四十五萬元中古車貸
    款，約定貸款期間為三年，分三十六期，每個月十八日要繳
    款，每期付款金額一萬六千七百二十四元，約定利率為百分
    之二十，他有車輛設定於本行，於臺中監理站92年9月25日
    有設定動產抵押，也有汽車貸款申請書一份」、「（問：93
    年他有沒有發生數期款項未繳，然後一次繳清的情形？）有
    ，他在93年3月22日分別開立四張票，第一張票（SL0000000
    ）發票日93年5月18日，金額八萬元整，開立的發票行第七
    商業銀行崇德分行，第二張（SL0000000）93年6月5日發票
    ，金額是七萬元，發票行一樣，第三張（SL0000000）發票
    日93年7月18日金額是十萬元整，發票行一樣，第四張（SL0
    000000）93年8月25日，金額是十萬元，發票行一樣，93年3
    月22日，他拿這四張到我們銀行存入辛○○在本行的放款帳
    戶內代收，用來繳納汽車分期款」、「（問：他當時只有拿
    四張，還是有多一點？）他當時有拿票代收，正確數目我不
    曉得，他有告訴我說他還有一張票要等那四張票兌現後，再
    來跟我們結清」、「（問：這四張票後來有無兌現？）前面
    三張有兌現，第四張（93年8月25日）退票」、「（問：這
    四張票是不是你現在所看到的四張支票，提示辯護人於準備
    程序中所提出之支票影本並告以要旨？）是的，這四張沒有
    錯」、「（問：支票影本上之註記，是否你所記載？）是的
    ，辛○○拿這四張票來代收，我將四張支票影印成一張影本
    ，我在上面註記，我這是跟我們銀行主管報告支票經照會後
    往來正常，上面的電話應該是七銀的電話」、「（問：他為
    何要給你這麼大金額的支票？）因為他繳款不正常，他說他
    有跟朋友借票入到戶頭內，讓銀行分期去扣款」（參本院卷
    第75～78頁筆錄），辯護人於94年7月14日準備程序中，
    提出由庚○○將票號SL0000000～SL0000000之四張支票影印
    成一張影本之資料附卷，該影本上面之記載，與庚○○前揭
    所述經核完全相符，且註記「茲收到辛○○先生存入本行票
    據四張（如左）無誤」等字，並蓋有93.3.22及日盛銀行臺
    中法辦中心印章（參本院卷第19頁），票號SL0000000、S
    L0000000、SL0000000三張支票，均有如期兌現，此經第七
    商業銀行股份有限公司以94年7月20日七崇德字第5911號函
    及94年8月26日七崇德字第7241號函覆在卷（參本院卷第24
    、50頁）。綜上可知，票號SL0000000、SL0000000、SL0000
    0000張支票係於93年3月22日即連同票號SL0000000之支票
    ，由被告一起交予日盛銀行之承辦員庚○○，且該四張支票
    中，僅有票號SL0000000之支票，因丙○○於93年7月19日掛
    失止付，致無法兌現外，其餘三張均有兌現。(二)告訴人丙○○於94年2月17日在檢察官偵訊中陳稱：「有二張支票到期
    提示，因我很忙所以沒有發現被偷，有讓它兌現」（參第22
    82號偵卷第25頁筆錄），然其於94年11月10日在本院審理中
    結證稱：「（問：妳在申請掛失止付前，有無查支票本遺失
    幾張？）我確定只有遺失三張，我就等看誰去領我就知道是
    誰來偷的，因為我支票不見，我就等看誰要去領，因為我有
    跟銀行講，銀行就會通知我，我就票讓它過，看是誰去提領
    ，票如果不讓它過，我的信用就會破產，我原來就知道這三
    張票是一起遺失的，我為了要看是誰偷的，所以就只辦理92
    那張掛失止付，其他兩張我就讓它過」、「（問：妳同時發
    現這三張支票不見了？）是的」（參本院卷第116～117、12
    0頁筆錄）。綜上可知告訴人先則稱因忙碌沒有發現支票被
    竊，才讓其中二張支票兌現，繼改稱是為了怕信用破產及了
    解誰是竊賊，才讓其中二張支票兌現，核其前後所述，不僅
    不一，且發現支票遺失，為免遭人偽造使用，均係立即掛失
    止付，而掛失止付，對信用並無任何影響，也能藉此查出提
    示者為何人，此乃一般使用支票之人皆知之事，告訴人自無
    不知之理，是以告訴人謂係因怕信用破產及了解誰是竊賊而
    讓其中二張支票兌現，實是違背常情之詞，無法令人相信。
    (三)票號SL0000000之支票既與起訴書所載票號SL0000000、SL
    0000000、SL0000000之三張支票連號，且由被告於93年3月
    22日將該四張支票一起交給日盛銀行，故可斷被告於93年3
    月22日或之前即已同時取得票號SL0000000、SL0000000、S
    L0000000、SＺ000000000張支票，而非僅有票號SL0000000
    、SL0000000、SL0000000之三張支票，是以告訴人指稱其係
    於93年6月7日被竊票號SL0000000、SL0000000、SL0000000
    三張支票，顯與事實不符，且告訴人既同時發現連號之支票
    三張被竊，理應於發現後立即全部止付，當無於票號SL0000
    000、SL0000000、SL0000000三張支票均獲兌現，平白損失
    二十五萬元票款後，方於93年7月19日單獨對票號SL0000000
    之支票掛失止付之理，從而本院認告訴人所指不可採信，其
    應係知道票號SL0000000、SL0000000、SL0000000三張支票
    ，業經被告交付日盛銀行提示，嗣因故不願讓票號SL000000
    0支票兌現，方為本件之指訴無訛。
五、次查，甲○○於94年6月6日在檢察官偵訊中否認有交付丙○○所有之前揭四張支票予被告（參第536號偵緝卷第50～51
    頁筆錄），於94年11月10日在本院審理中復結證稱：「（問
    ：提示辯護人所提出之前揭票號SL0000000～SL00000000張
    支票影本，是不是你拿給辛○○的？）沒有印象，應該不是
    ，字體不是我的」、「（問：你是不是曾經拜託被告以他的
    名義辦理貸款給你使用？）沒有，被告是我朋友，如果我要
    借票給被告我會直接簽寫」、「（問：提示汽車貸款申請書
    ，上面保證人〈丁○○〉的簽名、印章是否是你簽的？印章
    有無看過？）不是，印章沒有看過」、「（問：你是否有冒
    用丁○○的名義擔任連帶保證人來辦理這件貸款？）我真的
    沒有辦理」（參本院卷第110～111、127～128頁筆錄）。惟
    證人丁○○於94年11月10日在本院結證稱：「（問：你有
    無在辛○○的貸款申請書上簽名保證？）沒有」、「（問：
    提示日盛銀行汽車貸款申請書，連帶保證人欄〈丁○○〉是
    否你簽名的？印文是否是你的？）都不是」、「（問：你認
    不認識甲○○？）有見過一兩次面，我原先任職在中科院航
    發中心，因為921地震的時候我房子被判半倒，到91年的時
    候我有請辛○○幫我用那間房子跟銀行辦理貸款，後來我就
    拿所有權狀、謄本、身分證影本、公司的營利事業登記證交
    給辛○○，甲○○那時就有跟我碰面一次，那時說辛○○要
    幫我辦理貸款，我交付該些證件給辛○○的時候，甲○○就
    在旁邊」、「（問：93年4月的時候，日盛銀行為何通知你
    ？）那時日盛銀行問我認不認識辛○○，他告知我辛○○跟
    他們借車貸，貸款四十幾萬元沒有繳款，要我出面處理，我
    就直接到銀行去找庚○○專員，庚○○拿借款資料給我看，
    我發現他們的卷宗裡面所留存的身分證影本所貼的照片、筆
    跡都不是我，因為照片上的人是影印的，我認不太出來，只
    覺得很面熟，所以我有發存證信函給辛○○、日盛銀行要來
    處理這部分的事情，我一直有跟日盛銀行反應，現在這個事
    情已經影響我的信用」（參本院卷第122～124頁筆錄），
    證人即辦理該件汽車貸款之對保人己○○於94年12月1日在
    本院結證稱：「（問：辛○○以3Ａ─2013號汽車向日盛銀
    行辦理汽車貸款，是否由你擔任對保人，提示貸款申請書並
    告以要旨？）是的，這份申請書上面的字是我寫的」、「（
    問：這件對保地點？）辛○○當時任職的公司，就是貸款申
    請書上面寫的地址即臺中市○○○街○段142號5樓之1采其旅
    行社」、「（問：當時連帶保證人是否在場？）有，辛○○
    說是他同事」、「（問：上面的連帶保證人的簽名是否由當
    時自稱是丁○○的人簽的？）是的」、「（問：丁○○的印
    章是誰蓋的？）是我蓋的，但印章是他們交給我的，但我現
    在已經不記得是辛○○還是自稱丁○○的人交給我的」、「
    （問：提示借款人及保證人的身分證影印本，是否你去對保
    後拿回來的？）是的，是他們印好之後我核對照片跟本人有
    沒有像及影本跟原本是否一樣」、「（問：你當時核對保證
    人身分證照片結果及簽丁○○姓名的人是否為同一人？）應
    該是有像我才會把資料收回來」、「（問：請你看看在庭的
    人，有無當日簽丁○○姓名的人在場？）我覺得今日在庭的
    甲○○蠻像當時簽丁○○名字的人」、「（問：在你所寫的
    貸款申請書綜合說明欄二有寫到保人是公司的小股東，你是
    根據什麼寫的？）是辛○○說的」（參本院卷第168～169頁
    筆錄），本院將己○○對保當時所帶回之保證人丁○○身
    分證影本上之照片，與甲○○到本院開庭時所提出之身分證
    照片核對結果，其髮型、五官、神韻，均極為相像（參本院
    卷第185、188頁），證人甲○○於94年12月1日在本院結
    證稱：「（問：提示丁○○身分證影本上面的照片是不是你
    本人？）身分證上面的照片是我六、七年前的照片」、「（
    問：提示汽車貸款申請書，保證人欄上面丁○○的姓名是否
    是你簽的？）我不確定」（參本院卷第172頁筆錄），本
    院於94年11月10日當庭命甲○○書寫「丁○○」二十遍，經
    本院與貸款申請書上連帶保證人欄「丁○○」比對結果，兩
    者「洪」字筆跡，甚為相似，如出一轍，且其中「樑」字，
    中間均缺少「三點水」。綜上可知，確係有人冒丁○○之名
    義，擔任該汽車貸款之連帶保證人，並在貸款申請書之連帶
    保證人欄內偽簽丁○○之名字，而依證人己○○之證述、丁○○身分證上之照片、一般人對於書寫之慣性，可信係甲○○冒丁○○之名義擔任保證人並簽名無誤，而甲○○若非如
    被告所言，本身欲辦理汽車貸款，其當無如此大費周章不惜
    違法冒丁○○之名義擔任保證人，並在采其旅行社進行對保
    手續之理，參諸甲○○對於是否有交付前揭四張支票給被告
    ，及是否有在貸款申請書之保證人欄內簽丁○○之名字，先
    則矢口否認，繼則說詞故帶含糊（沒有印象、不確定），顯
    係心虛等情，可認被告謂該四張支票係甲○○交予伊，以作
    為支付日盛銀行分期款之用應該為真。
六、又查，(一)告訴人丙○○於94年11月10日在本院結證稱：「（
    問：妳是采其旅行社的負責人？）是的」、「（問：甲○○
    在這家旅行社擔任何職務？）總經理」、「（問：妳那時跟
    甲○○的關係？）男女朋友關係及業務上的關係」、「（問
    ：支票妳通常都放在何處？）收在抽屜，沒有上鎖，我出國
    的時候也沒有鎖，我會交給總經理或會計小姐，章跟票會分
    開給他們二人各別保管」、「（問：妳有無授權甲○○可以
    隨時使用支票？）如果會計小姐開出來的貨款或是機票款的
    票，甲○○可以蓋章」、「（問：妳出國的時候，甲○○、
    會計是負責分開保管支票及印章？）他們兩個人有權使用，
    支票、印章有時會分開，有時會擺在一起」、「（問：妳不
    在的時候，妳放票、印鑑的地方，甲○○是否知道？）知道
    」（參本院卷第115～121頁筆錄），(二)告訴人丙○○曾於93
    年3月20日出國至93年4月1日返國，此有內政部警政署入出
    境管理局以94年11月16日境信慧字第09410591890號函送之
    丙○○入出國日期證明書一份附卷可稽（參本院卷第155頁
    ），(三)證人甲○○於94年11月10日在本院結證稱：「（問：
    你向辛○○借錢，還是辛○○向你借錢？）我們互相借錢，
    我有跟辛○○借錢，都是開采其的票跟他借錢」、「（問：
    支票是誰的？）采其的，丙○○」、「（問：丙○○有無同
    意你使用？）有，她本人開的，她知道」、「（問：丙○○
    出國的時候支票如何使用？）小姐使用或我使用，在國內的
    時候當然是丙○○」、「（問：你曾經交給辛○○丙○○的
    支票？）有」、「（問：你交給辛○○的丙○○的支票有無
    空白支票，授權被告自己填載金額跟日期？）沒有印象」、
    「（問：剛剛提示的四張支票有沒有交給辛○○過？）我忘
    記了，我沒有印象有交這四張支票給辛○○，一般給辛○○
    的支票我確定都會登載，因為我跟他金錢往來頻繁，有時可
    能有漏」、「（問：你們金錢往來，用支票調現的情形很多
    ？）很多，所以我才會說對剛剛提示的支票沒有印象」、「
    （問：你剛剛說可能有漏，你是否確定？）我不確定，因為
    丙○○出國，我們用支票調現，可能有漏的」、「（問：每
    次你用票跟辛○○調現，丙○○知道嗎？）丙○○都知道，
    我用支票，丙○○會同意」、「（問：你每次用票丙○○都
    有同意嗎？）都有同意」（參本院卷第110～112頁筆錄）。
    綜上可知，甲○○係采其旅行社之總經理，且與負責人丙○○為男女朋友關係，甲○○常拿丙○○之支票向被告調現，
    都有經過丙○○之同意，於丙○○出國期間，甲○○亦可拿
    到丙○○之支票、印章及使用該支票，而丙○○於93年3月
    20日有出國，直到93年4月1日返國，亦即甲○○於93年3月
    22日交付前揭票號SL0000000～SL00000000張支票予被告時
    ，丙○○並不在國內。茲甲○○拿前揭四張支票給被告時，
    雖然丙○○不在國內，惟甲○○既為采其旅行社之總經理，
    且與丙○○為男女朋友關係，並時常拿丙○○之支票向被告
    調現，於丙○○不在國內時，也可以使用丙○○之支票，則
    於甲○○為繳付其向日盛銀行所貸款項而交付前揭四張支票
    予被告時，堪認被告主觀上係認為甲○○已得丙○○之同意
    使用支票，核諸丙○○回國之後，對於該四張支票處理之方
    式，顯違一般經驗法則（詳前述），可斷丙○○原應是有同
    意甲○○使用其支票，故票號SL0000000～SL0000000三張支
    票均得以兌現，只是後來不知何故，不欲讓SL0000000支票
    兌現，而為掛失支付之行為，致衍生出本案。
七、綜上所述，本院認被告所言為真堪以採信，起訴書所載票號
    SL0000000～SL0000000三張支票及票號SL0000000支票，均
    係甲○○持交被告作為繳納其積欠日盛銀行分期款之用，被
    告於主觀上認為該四張支票有經丙○○同意授權，故其在該
    四張支票上填寫日期及金額之行為，並無偽造有價證券之犯
    意，告訴人丙○○謂票號SL0000000～SL0000000三張支票係
    失竊，與事實不符，證人甲○○稱其未交付該三張支票及票
    號SL0000000之支票予被告，亦不實在，公訴人所舉之證據
    均無法據為不利被告之認定，揆諸上揭判例意旨，本件即應
    為有利於被告之認定，更不必有何有利之證據。此外，復查
    無任何積極證據足資證明被告有何公訴人所指之犯行，依上
    揭條文規定，自應為被告無罪之諭知。
八、被告與甲○○共同冒丁○○名義擔任前揭汽車貸款連帶保證
    人而偽造汽車貸款申請書並予行使之行為，涉犯偽造文書罪
    嫌，及丙○○謊報支票失竊之行為，涉犯未指定犯人誣告罪
    嫌，本院均將另行告發由檢察官偵辦，附此敘明
據上論斷，應依刑事訴訟法第301條第1項，判決如主文。
本案經檢察官乙○○到庭執行職務
中　　華　　民　　國　　94　　年　　12　　月　　15　　日
                  臺灣臺中地方法院刑事第十三庭
                      審判長法  官  陳慧珊
                            法  官  許月馨
                            法  官  李秋娟
上為正本係照原本作成
如不服本判決，應於判決送達後10日內向本院提出上訴狀，上訴
於臺灣高等法院臺中分院 (須附繕本)。
                            書記官  吳慕先
中　　華　　民　　國　　94　　年　　12　　月　　15　　日
